【裁判字號】    99,交抗,1182
【裁判日期】    990528
【裁判案由】    違反道路交通管理處罰條例
【裁判全文】
臺灣高等法院交通事件裁定            99年度交抗字第1182號
抗  告  人
即受處分人  甲○○
上列抗告人因違反道路交通管理處罰條例案件，不服臺灣桃園地
方法院，中華民國99年4 月21日所為裁定（98年度交聲更字第34
號，原處分案號：交通部公路總局臺北區監理所基隆監理站98年
5 月26日基監字第裁42-A00XFA111號），提起抗告，本院裁定如
下：
    主  文
原裁定撤銷，發回臺灣桃園地方法院。
    理  由
一、原裁定意旨略以：抗告人即受處分人甲○○於民國98年3月4
    日上午9時23 分許，駕駛車牌號碼262-YD號營業自小客車，
    在臺北市○○○路與常德街口，為警攔檢發現其有未向警察
    機關辦理執業登記領取登記證即行執業之違規行為，是臺北
    市政府警察局中正第一分局交通警察大隊執勤警員乃以受處
    分人有違反道路交通管理處罰條例第36條第1 項之規定，而
    當場舉發，嗣受處分人向原處分機關提出申訴，經原處分機
    關調查結果，認受處分人前於98年2 月14日曾為警舉發相同
    之違規事實，認本件違規事實應為「計程車駕駛人不依規定
    辦理執業登記證經依前項處罰仍不辦理」，原處分機關乃於
    98年5 月26日依前開條例第36條第2項、第67條第3項（裁決
    書漏引第3項）之規定，裁處受處分人吊銷駕駛執照，並1年
    內禁考。受處分人雖辯稱：伊係將保養好的計程車送回予駕
    駛人，並未有排班候客之舉云云。惟證人即製單舉發本案之
    員警陳楷文於原審證稱：案發當時伊係在執行執法勤務，所
    在地點為台北市○○○路與常德街口，因為該處是新、舊台
    大院區，所以有很多計程車在排班，受處分人車上是擺一張
    影印的營業登記證，但是登記證上非受處分人本人，受處分
    人是在同年5 月份才考取營業登記證，受處分人當時是夾在
    一排排班計程車當中，而且車頂的營業燈是亮的等語明確，
    並有內政部警政署計程車駕駛人資訊系統列印畫面1 張在卷
    足憑，則受處分人所辯即非可採，其確有「計程車駕駛人不
    依規定辦理執業登記證經依前項處罰仍不辦理」之違規。是
    原處分機關所為裁罰，核無違誤，受處分人之異議為無理由
    ，應予駁回等語。
二、抗告意旨略以：道路交通管理處罰條例第36條第2項所謂「
    經依前項處罰仍不辦理者，吊銷其駕駛執照」應係指依道路
    交通管理處罰條例第36條第1 項之規定作成裁罰處分（行政
    處分）並確定後，行為人倘再有「不依規定辦理執業登記，
    仍不辦理者」之行為始得吊銷其駕駛執照。抗告人於98年 2
    月14日僅因「無職業登記證」為警製單舉發，該舉發通知單
    尚非有權裁罰之行政機關所為之正式對外生效之裁罰行政處
    分，則本件98年3月4日即與道路交通管理處罰條例第36條第
    2項中所定「經依前項處罰」之構成要件不合。
三、經查：
  (一)按計程車駕駛人，未向警察機關辦理執業登記，領取執業登
    記證，即行執業者，處新臺幣一千五百元以上三千六百元以
    下罰鍰。計程車駕駛人，不依規定辦理執業登記，經依前項
    處罰仍不辦理者，吊銷其駕駛執照。道路交通管理處罰條例
    第36條第1項、第2項分別定有明文。且同條例第8條規定：
    違反本條例之行為，由下列機關處罰之：一、第十二條至第
    六十八條由公路主管機關處罰。二、第六十九條至第八十四
    條由警察機關處罰。前項處罰於裁決前，應給予違規行為人
    陳述之機會。第一項第一款之處罰，公路主管機關應設置交
    通裁決單位辦理。
  (二)抗告人分別於98年2 月14日、同年3月4日先後二次為警員以
    抗告人有「計程車駕駛人，未向警察機關辦理執業登記，領
    取登記證，即行執業」之違規事由製單舉發，為抗告人所是
    認，惟原處分機關認本件違規事由應係道路交通管理處罰條
    例第36條第2 項「計程車駕駛人不依規定辦理執業登記證經
    依前項處罰仍不辦理」，然該條項之構成要件既明定為「依
    前項處罰仍不辦理」，則抗告人於98年2 月14日之第一次違
    規，是否業經處罰？而後再犯本案？厥為本件之重要爭點。
    揆諸道路交通管理處罰條例第8 條規定，該條例所謂之處罰
    應由裁決單位為之，則舉發員警所開立之舉發違反道交通管
    理事件通知單，是否為該條例所稱之裁決單位與處罰，即非
    無疑，而原裁定僅以「異議人前於98年2 月14日12時30許，
    即因無執業登記證，然駕駛車牌號碼為070-YG之營業自小客
    車，為警在台北市○○路北一門口舉發等情，業據異議人供
    承在卷，並有臺北市政府警局北市警交字第AEX520422 號舉
    發違反道交通管理事件通知單1 份在卷足憑」，認抗告人已
    經「依前項處罰」，殊堪斟酌，是抗告人於98年2 月14日曾
    因營業計程車未領取執業登記證即行執業，經警以臺北市政
    府警局北市警交字第AEX520422 號舉發違規部分，是否經裁
    決單位處罰，既有疑義，則本件是否符合道路交通管理處罰
    條例第36條第2 項之法定處罰構成要件，非無再行斟酌餘地
    ，事涉本件法律之適用，允宜再予查明。乃原審未予查明前
    ，遽行裁定，容有未洽。抗告意旨執此指摘原裁定不當，為
    有理由；應由本院將原裁定撤銷，發回原審法院為妥適之處
    理，以昭審慎。
據上論斷，應依道路交通案件處理辦法第26條，刑事訴訟法第41
3條前段，裁定如主文。
中    華    民    國    99    年    5     月    28    日
                  刑事第二十庭審判長法  官  楊貴雄
                                    法  官  許必奇
                                    法  官  周明鴻
以上正本證明與原本無異。
不得再抗告。
                                    書記官  郭彥琪
中    華    民    國    99    年    5     月    31    日

司法院資訊處製作；財團法人民間司法改革基金會備份。
